最高法院刑事裁定　　　　　　　一○○年度台抗字第九九○號
抗　告　人　陳文慶
上列抗告人因違反毒品危害防制條例案件，不服台灣高等法院台
中分院中華民國一○○年十月二十五日駁回上訴之裁定（九十八
年度重上更(三)字第八八號），提起抗告，本院裁定如下：
    主  文
抗告駁回。
    理  由
本件原裁定以：對於刑事判決提起上訴者，其上訴期間為十日，
自送達判決後起算；原審法院認為上訴不合法律上之程式或法律
上不應准許或其上訴權已經喪失者，應以裁定駁回之。刑事訴訟
法第三百四十九條前段、第三百八十四條前段分別定有明文。又
同法第六十二條規定，送達文書除本法有特別規定外，準用民事
訴訟法之規定，而依民事訴訟法第一百三十八條規定，不能依前
二條規定為送達者，得將文書寄存送達地之自治或警察機關，並
作送達通知書兩份，一份黏貼於應受送達人住居所等處所門首，
另一份置於該送達處所信箱或其他適當位置，以為送達，此即所
謂寄存送達，自寄存之日起，經十日發生送達效力。抗告人因犯
修正前肅清煙毒條例第五條第一項販賣毒品罪，於民國九十八年
十一月九日經原審法院九十八年度重上更(三)字第八八號判決（量
處有期徒刑十年）後，該判決正本經向抗告人在彰化縣鹿港鎮○
○路○段三六○巷二十四號住所送達未果，即改於同年月十七日
寄存送達於抗告人住所地之警察機關即彰化縣警察局鹿港分局頂
番派出所（下稱頂番派出所），有抗告人之個人基本資料查詢結
果、送達證書及掛號郵件簽收（收據）清單在卷可稽。是本件寄
存送達，自九十八年十一月十七日寄存之日起，經十日即同月二
十七日發生效力，再自同月二十八日起算上訴期間十日，加計在
途期間五日，其上訴期間原於九十八年十二月十二日屆滿，惟因
當日係星期六，故以該假日之次日代之，即上訴期間於九十八年
十二月十四日屆滿。抗告人竟遲至一○○年九月二十九日始提起
第三審上訴，因認抗告人之上訴違背法律上之程式，而依刑事訴
訟法第三百八十四條規定，裁定駁回其上訴。抗告意旨略稱：(一)
、抗告人之住所設於彰化縣鹿港鎮○○路○段三六○巷二十四號
，原審付予抗告人之九十八年九月七日十時二十五分準備程序傳
票及同年十月二十六日十時三十五分審理傳票，送達上址，均經
抗告人母親「林每」以「同居人」身分，蓋章簽收該送達文書。
本件既非不能依民事訴訟法第一百三十六條、第一百三十七條規
定送達，且送達證書上，對於有無不能依前開規定為送達之情事
，亦未為任何註記。原裁定竟認本件判決正本已經合法寄存送達
，自有違誤。(二)、刑事送達文書，依刑事訴訟法第六十二條規定
，係準用民事訴訟法之規定，又除公示送達及補充送達外，依民
事訴訟法第一百三十九條第一項規定，應受送達人拒絕收領而無
法律上之理由者，應將文書置於送達處所，以為送達，一般稱之
為「留置送達」；本條所稱之「應受送達人」，不以當事人本人
為限，同居人亦包括之，如同居人無法律上正當理由拒絕收受送
達者，為送達之人，應依法為「留置送達」，如送達人不為「留
置送達」將文書退回者，自與住所不明之情形有間，依法不合公
示送達之條件，如法院審理案件依公示送達為之者，其所踐行之
訴訟程序，即非適法。而原審先後將抗告人之準備程序及審理期
日傳票，向抗告人之住所送達，均經抗告人之母簽收，已如前述
，堪證抗告人非所在不明。原審逕以公示送達方式為判決書之送
達，不生送達之效力。況原審判決書正本經依上址送達，雖未經
抗告人之母蓋章代簽收，依法應為「留置送達」。亦即本件既非
不能以其他方法送達，原審遽為公示送達，自非適法云云。惟查
：原審九十八年度重上更(三)字第八八號刑事判決正本，經向抗告
人之前揭住所地送達時，因未獲會晤受送達之抗告人本人，而不
能依民事訴訟法第一百三十六條規定向抗告人送達，且別無受領
該判決正本之同居人或受僱人，故亦無從依同法第一百三十七條
規定為補充送達，乃依同法第一百三十八條規定，於九十八年十
一月十七日將該判決正本寄存於抗告人住所地之頂番派出所，並
作送達通知書兩份，一份黏貼於抗告人住所門首，一份置於該送
達處所信箱或其他適當位置，有原審送達證書及鹿港郵局簽收（
收據）清單（單聯式）等影本在卷可按（見原審卷(一)第一一二、
一一四頁）。該寄存送達之形式要件既已具備，所為之送達自屬
合法。抗告意旨遽謂前揭送達證書上並未註記有不能依法向本人
為送達或補充送達之情形云云，要與送達證書「送達方法」欄上
確由送達人在送達方法項前「劃ˇ號選記」之實情不符。而寄存
送達於黏貼通知書後，應受送達人究於何時前往領取應送達文書
，抑或未前往領取，於送達之效力並無影響。至留置送達，依民
事訴訟法第一百三十九條第一項規定，須應受送達人拒絕收領而
無法律上之理由時，始得將文書置於送達處所，以為送達。前揭
判決正本向抗告人之住所為送達時，既無從會晤應受送達之抗告
人本人或其同居人（抗告人之母），自不生拒絕收領文書與否之
問題，即無留置送達之可能。抗告意旨指稱可逕向其母留置送達
云云，不無誤會。則原裁定以前揭判決正本，自寄存之日起，經
十日發生效力，再加計上訴期間十日、在途期間五日，及期間之
末日為星期例假日，以該假日之次日代之，其上訴期間於九十八
年十二月十四日屆滿，抗告人遲至一○○年九月二十九日始提起
第三審上訴，據認其上訴已逾法定不變期間，而裁定駁回，經核
並無不合。又原裁定法院係以抗告人提起之第三審上訴，逾越經
合法寄存送達該判決正本後之法定不變期間，而駁回其上訴，非
認其上訴係違背原審法院嗣另為公示送達之上訴期間，抗告意旨
以原審法院之公示送達不合法並執此指摘原裁定不當，自無理由
，應予駁回。
據上論結，應依刑事訴訟法第四百十二條，裁定如主文。
中    華    民    國  一○○  年   十一   月   三十   日
                      最高法院刑事第二庭
                          審判長法官  謝  俊  雄  
                                法官  魏  新  和  
                                法官  徐  文  亮  
                                法官  吳  信  銘  
                                法官  吳      燦  
本件正本證明與原本無異
                                      書  記  官  
中    華    民    國  一○○  年   十二   月    五    日
                                                      Ｅ